臺灣嘉義地方法院刑事判決　　　　　　　94年度交訴字第48號
公　訴　人　臺灣嘉義地方法院檢察署檢察官
被　　　告　甲○○
　　　　　　　　　　　號
上列被告因過失傷害等案件，經檢察官提起公訴（九十四年度偵
字第六○四九號），本院合議庭裁定受命法官獨任進行簡式審判
程序，判決如下：
     主  文
甲○○駕駛動力交通工具肇事，致人受傷而逃逸，處有期徒刑捌
月。緩刑參年。
被訴過失傷害部分不受理。
     事  實
一、甲○○於民國九十四年十月七日晚上十時三十八分許，駕駛
    車牌號碼三Ｗ－六五六二號自用小客車，沿嘉義縣水上鄉縣
    道一六三線公路，由北往南方向行駛，途經同路段五點九公
    里處，因超車不慎與同向乙○○○所騎乘之車牌號碼ＬＸＳ
    －二四六號重型機車左側把手發生擦撞，致其人車倒地，乙
    ○○○因此受有創傷性蜘蛛網膜下腔出血、左眼視神經暫時
    性損傷、左下眼眶底裂傷合併左臉血腫及左手挫傷合併血腫
    等傷害。詎甲○○肇事後，明知乙○○○受擦撞倒地，應受
    有傷害，竟不為必要之救助或其他措施，即駕車離去，經路
    人林芳玉目擊及調閱路口監視器互相比對結果，為警循線查
    獲。
二、案經指定代行告訴人馬俊泰訴由嘉義縣警察局水上分局報請
    臺灣嘉義地方法院檢察署檢察官偵查起訴。
     理  由
壹、有罪部分：
一、程序事項：本件係經被告甲○○於準備程序當庭表示認罪，
    而經本院合議庭裁定以簡式審判程序加以審理，則依據刑事
    訴訟法第二百七十三條之二、同法第一百五十九條第二項之
    規定，不適用傳聞法則有關限制證據能力之相關規定，合先
    敘明。
二、右揭事實，業據被告甲○○自承不諱，核與代行告訴人馬俊
    泰及證人林芳玉於警詢及偵查中之指述之情節相符（詳見警
    卷第一頁至第五頁，偵查卷第九頁至第十一頁），復有嘉義
    榮民醫院開具之診斷證明書二份、道路交通事故現場圖、道
    路交通事故調查報告表(一)、(二)、被告所駕自用小客車之車籍
    作業系統－查詢認可資料及嘉義縣警察局舉發違反道路交通
    管理事件通知書各一份、現場及車損照片共二十四幀等在卷
    足憑（見警卷第十五頁至第十七頁），足認被告之自白與事
    實相符，堪予採信。又按刑法第一百八十五條之四之駕駛動
    力交通工具逃逸罪，於八十八年四月二十一日經總統令公布
    ，查本罪增訂之立法理由，乃「為維護交通安全，加強救護
    ，減少被害人之死傷，促使駕駛人於肇事後，能使被害人即
    時救護，特增設本條」。觀此，立法者認駕駛人駕車肇事後
    ，倘能將肇事之被害人，即時救護，即可減輕或避免被害人
    之傷亡，此攸關社會大眾生命、身體之安全，故而將此駕車
    肇事逃逸之行為，予以犯罪化，其目的係在處罰棄置不顧之
    不道德行為，而重在道德規範及善良風俗之維護，是被告於
    肇事後未停車下車察看，犯罪即已完成；又汽車駕駛人，駕
    駛汽車肇事致人受傷或死亡，應即採取救護或其他必要措施
    ，並向警察機關報告，不得駛離，為道路交通管理處罰條例
    第六十二條第一項所明定。本件被告為領有駕駛執照之汽車
    駕駛人，對於上開課予汽車駕駛人於行車肇事後之法律上應
    履行之義務，不得諉為不知，而被告不僅未下車察看施救，
    復未報警及確認救護人員是否前來救護等情，事證明確，被
    告肇事逃逸之犯行洵堪認定。
三、核被告甲○○所為，係犯刑法第一百八十五條之四之駕駛動
    力交通工具肇事，致人受傷而逃逸罪。爰審酌被告於肇事致
    被害人乙○○○受傷後，棄被害人不顧逕自逃逸，漠視其法
    律上所應履行之義務，惟其犯後坦承犯行，態度尚佳等一切
    情狀，量處如主文所示之刑，以資儆懲。末查，被告前未曾
    受有期徒刑以上刑之宣告，有刑案資料查註紀錄表及臺灣高
    等法院被告前案紀錄表各一份在卷可參，酌以被告事後坦認
    犯行，深表悔悟，且與被害人和解賠償其損害，有被害人之
    撤回告訴狀一紙附卷可稽，堪認被告此次因一時失慮，初罹
    刑典，經此次偵查審判，當知所警惕，信無再犯之虞，本院
    認為其所宣告之刑，以暫不執行為適當，併宣告緩刑三年，
    以啟自新。
貳、公訴不受理部分：
一、公訴意旨另以：被告甲○○於上揭時、地駕駛車牌號碼三Ｗ
    －六五六二號自用小客車，沿嘉義縣水上鄉縣道一六三線公
    路，由北往南方向行駛，途經同路段五點九公里處，應注意
    車前狀況，並隨時採取必要之安全措施，而依當時情形亦無
    不能注意之情事，竟疏未注意，因超車不慎與同向乙○○○
    所騎乘之車牌號碼ＬＸＳ－二四六號重型機車左側把手發生
    擦撞，致其人車倒地，乙○○○因此受有創傷性蜘蛛網膜下
    腔出血、左眼視神經暫時性損傷、左下眼眶底裂傷合併左臉
    血腫及左手挫傷合併血腫等傷害。因認被告涉有刑法第二百
    八十四條第一項前段之過失傷害罪嫌。
二、按告訴乃論之罪，告訴人於第一審辯論終結前，得撤回告訴
    ，又其告訴經撤回者，法院應諭知不受理之判決，刑事訴訟
    法第二百三十八條第一項，及第三百零三條第三款定有明文
    。又按是否提出告訴應以犯罪被害人之本意為準，又指定代
    行告訴人之告訴不得與被害人明示之意思相反；依此而論，
    被害人自可撤回告訴。本件被告因過失傷害案件，經檢察官
    提起公訴，認為係犯刑法第二百八十四條第一項前段之過失
    傷害罪嫌，依同法第二百八十七條之規定須告訴乃論，茲據
    被害人乙○○○於本院辯論終結前，具狀聲請撤回告訴，有
    撤回告訴狀一紙附於本院卷足憑，依照首開說明，自應諭知
    不受理之判決。
據上論斷，應依刑事訴訟法第二百七十三條之一第一項、第二百
九十九條第一項前段、第三百零三條第三款、第三百零七條，刑
法第一百八十五條之四、第七十四條第一款，判決如主文。
本案經檢察官李志明到庭執行職務
中　　華　　民　　國　　94　　年　　12　　月　　16　　日
                  　交通法庭    法　官　陳仁智
以上正本證明與原本無異。
如不服本判決，應於判決送達後10日內，向本院提出上訴狀。
中　　華　　民　　國　　94　　年　　12　　月　　16　　日
                       　　 　　書記官　李佳惠
附錄法條
中華民國刑法第185條之4
駕駛動力交通工具肇事，致人死傷而逃逸者，處六月以上五年以
下有期徒刑。
